臺灣臺中地方法院行政訴訟判決
110年度交字第316號
原      告  陳進財  
被      告  臺中市交通事件裁決處
                      設臺中市○○區○○○路00號
代  表  人  黃士哲    住同上
訴訟代理人  黃曉妍律師
上列當事人間交通裁決事件，原告不服被告民國110年7月19日中
市裁字第68-GDH634659、68-GDH634661號裁決書，提起行政訴訟
，本院判決如下：
    主  文
原告之訴駁回。
訴訟費用新臺幣參佰元由原告負擔。
    事實及理由
一、程序事項：按行政訴訟法第237 條之7 規定，交通裁決事件
    之裁判，得不經言詞辯論為之。本件屬交通裁決事件，依兩
    造所述各節及卷內資料其事證已臻明確，本院認無經言詞辯
    論之必要，爰不經言詞辯論而為判決。
二、事實概要：原告所有號牌2G-8611號自用小貨車（下稱系爭
    車輛）於民國110年4月19日15時47分，行經臺中市○○區○○路
    ○段000號前，因「非遇突發狀況，在車道中暫停」及「非遇
    突發狀況，在行駛中於車道暫停(處車主)」之違規行為，遭
    民眾檢具事證檢舉，經臺中市政府警察局大甲分局（下稱舉
    發機關）員警認定車主即原告違反道路交通管理處罰條例第
    43條第1項第4款及第43條第4項之規定，遂對原告掣開第GDH
    634659、GDH634661號舉發違反道路交通管理事件通知單。
    原告於到案期限前檢具事證及應歸責人相關資料，向被告告
    知應歸責人即原告，被告續於110年7月19日以中市裁字第68
    -GDH634659、68-GDH634661號裁決書（下稱原處分一、二）
    ，依道路交通管理處罰條例第43條第1項第4款、第63條第1
    項第3款、第24條第1項第3款、第43條第4項前段及「違反道
    路交通管理事件統一裁罰基準表」之規定，按期限內到案之
    基準，各裁處原告第1階段罰鍰新臺幣（下同）18,000元，
    記違規點數3點，並應參加道路交通安全講習。原告不服，
    提起本件行政訴訟。
三、原告主張略以：本人駕駛2G-8611自小貨車由后里往大甲方
    向在於甲后路一段745號斜對面遇見正停在路旁機車道上一
    台拖板車臨時車頭往主車道切入，本人因閃避，而切入對向
    車道跨過雙黃線後在駛入主車道後準備靠右停車而踩一下煞
    車…等語，並聲明：原處分一、二撤銷，訴訟費用由被告負
    擔。
四、被告答辯則以：
  ㈠本件應適用之法律依據為道路交通管理處罰條例第43條第1項
    第4款及第4項前段、第63條第1項第3款、第24條第1項第3款
    、第7條之1、第85條第1項、道路交通安全規則第91條第1項
    第3款、第94條第2項等規定。
  ㈡案經轉據舉發機關110年7月7日中市警甲分交字第1100017987
    號函復說明略以：「經本分局檢視2段錄影畫面，申訴人非
    遇突發狀況，在車道中暫停，本案違規明事實明確」。
  ㈢次查舉發機關所附採證光碟，確認：㈠檢舉民眾車輛左後方行
    車紀錄器畫面時間2021/04/19 15：46：50時至15：47：21
    時檢舉民眾車輛(下稱該車)於臺中市后里區甲后路一段往西
    方向過甲后路學園巷口暫停，畫面顯示行經該處之車輛均紛
    紛跨越雙黃線行駛，之後該車起駛，車頭向左行駛之後駛正
    ，此時畫面顯示一台白色小客車(下稱系爭車輛)從該車後方
    起駛，見該車車頭向左偏起駛，逕自跨越雙黃實線，逆向行
    駛，趁該車行駛至臺灣楓康超市前路口後時，逆向行駛超越
    該車。㈡檢舉民眾車輛前方行車紀錄器畫面時間2021/04/19 
    15：46：50時至15：48：00時該車於臺中市后里區甲后路一
    段往西方向過甲后路學園巷口暫停，之後該車起駛，行駛至
    臺灣楓康超市前，系爭車輛沿著對向車道逆向行駛超越該車
    插入該車前方後立即煞車減速，畫面顯示系爭車輛號牌為2G
    -8611，接著系爭車輛未顯示方向燈即向右變換至機車優先
    道上減速暫停，駕駛從駕駛座伸出頭來，向後看著系爭車輛
    ，此時畫面顯示系爭車輛前方並無突發狀況，該車停頓後緩
    緩向前，之後系爭車輛從機車優先道超越該車，復未顯示方
    向燈，向左變換車道加速駛離。
　㈣原告主張被告認不足採。蓋因：㈠從上揭影像顯示，該車與系
    爭車輛先後從路旁起駛，該車車身龐大，占據整個快車道，
    當時路面繪有雙黃實線，系爭車輛未等候該車前進，逕自跨
    越雙黃實線超越該車，於插入該車前方，接著系爭車輛在前
    方無突發狀況時，無故煞車減速，之後復在前方無突發狀況
    下，向右變換至機車快車道上減速暫停，駕駛並向後轉頭向
    著系爭車輛欲與系爭車輛駕駛爭論，依照前揭說明，認系爭
    車輛逼車意味甚濃，系爭車輛之行為超出用路人之合理預期
    ，自應受罰。㈡另審酌原告為汽車所有人，對於系爭車輛有
    保管注意、篩選管控駕駛人、擔保駕駛人合於交通管理規範
    之義務，竟任令其自己駕駛其車輛為前揭之違規行為，顯有
    故意過失等語，並聲明：原告之訴駁回，訴訟費用由原告負
    擔。
五、本院之判斷：
  ㈠按「汽車除遇突發狀況必須減速外，不得任意驟然減速、煞
    車或於車道中暫停。前車如須減速暫停，駕駛人應預先顯示
    燈光或手勢告知後車，後車駕駛人應隨時注意前車之行動。
    」、「汽車駕駛人，駕駛汽車有下列情形之一者，處新臺幣
    6 千元以上2 萬4 千元以下罰鍰，並當場禁止其駕駛：四、
    非遇突發狀況，在行駛途中任意驟然減速、煞車或於車道中
    暫停。」、「汽車駕駛人有第一項第一款至第四款或前項行
    為者，並吊扣該汽車牌照三個月」、「汽車駕駛人有下列各
    款所列條款之一者，除依原條款處罰鍰外，並予記點：三、
    有第43條、第53條或第53條之1情形之一者，各記違規點數3
    點。」、「汽車駕駛人，有下列情形之一者，應接受道路交
    通安全講習：三、有第43條規定之情形。」道路交通安全規
    則第94條第2項、道路交通管理處罰條例第43條第1項第4款
    及第4項前段、第63條第1項第3款及第24條第1項第3款分別
    定有明文。
  ㈡查本件如事實概要所述之情事，有舉發機關110年7月7日中市
    警甲分交字第1100017987號函、檢舉民眾行車紀錄器擷圖、
    原處分一暨送達證書、原處分二暨送達證書、違規資料查詢
    、汽車車籍查詢、駕駛人基本資料、舉發違反道路交通管理
    事件通知單、舉發單綜合查詢、採證光碟等資料附卷可稽（
    見本院卷第59-63、69-89頁），堪信為真實。
  ㈢原告雖主張本人駕駛系爭車輛由后里往大甲方向在於甲后路
    一段745號斜對面遇見正停在路旁機車道上一台拖板車臨時
    車頭往主車道切入，本人因閃避，而切入對向車道跨過雙黃
    線後在駛入主車道後準備靠右停車而踩一下煞車云云，惟查
    ：
    ⒈經本院勘驗調查舉發機關提供之採證光碟，製成勘驗筆錄
      附卷為證（見本院卷第93頁），勘驗結果為：㈠檢舉民眾
      車輛左後方行車紀錄器畫面時間2021/04/19 15：46：50
      時至15：47：21時檢舉民眾車輛(下稱該車)於臺中市后里
      區甲后路一段往西方向過甲后路學園巷口暫停，畫面顯示
      行經該處之車輛均紛紛跨越雙黃線行駛，之後該車起駛，
      車頭向左行駛之後駛正，此時畫面顯示一台白色小客車(
      下稱系爭車輛)從該車後方起駛，見該車車頭向左偏起駛
      ，跨越雙黃實線，逆向行駛，趁該車行駛至臺灣楓康超市
      前路口後時，逆向行駛超越該車。㈡檢舉民眾車輛前方行
      車紀錄器畫面時間2021/04/19 15：46：50時至15：48：0
      0時該車於臺中市后里區甲后路一段往西方向過甲后路學
      園巷口暫停，之後該車起駛，行駛至臺灣楓康超市前，系
      爭車輛沿著對向車道逆向行駛超越該車插入該車前方後立
      即煞車減速，畫面顯示系爭車輛號牌為2G-8611，接著系
      爭車輛未顯示方向燈即向右變換至機車優先道上減速暫停
      ，駕駛從駕駛座伸出頭來，向後看著系爭車輛，此時畫面
      顯示系爭車輛前方並無突發狀況，該車停頓後緩緩向前，
      之後系爭車輛從機車優先道超越該車，未顯示方向燈，向
      左變換車道加速駛離。
    ⒉依上開勘驗結果可知，該車沿臺中市甲后路一段往西方向
      過學園巷口時，系爭車輛於該車後方跨越雙黃線逆向行駛
      ，插入該車前方後立即減速，並向右變換至機車優先道暫
      停，並打開駕駛座窗戶看著該車駕駛，之後系爭車輛與該
      車皆繼續向前行駛等情。依前揭道路交通管理處罰條例第
      43條第1 項第4款規定以觀，其立法意旨乃在於駕駛人若
      恣意驟然減速，將導致後方之車輛應變不及而造成追撞，
      是除非遇有突發狀況影響行車動線而不得不然，否則依法
      即嚴禁驟然減速或暫停，亦即上開規範目的乃在於使駕駛
      人能合理預期他方之行車動態，俾能有充分之時間應變，
      避免因無預期於車道中暫停導致其他駕駛人因反應不及而
      失控，或因亦猝然減速而產生連鎖反應致肇事，故所謂「
      於車道中暫停」之認定自應考量其他駕駛人之合理預期之
      程度。又所謂「突發狀況」，應具有立即發生之危險性及
      急迫性之狀況存在（如前方甫發生車禍事故、前方有掉落
      之輪胎、倒塌之路樹襲來或其他相類程度事件），駕駛人
      若不立即採取減速、煞車或於車道中暫停之措施，即會發
      生其他行車上之事故或其他人員生命、身體之危險等，始
      足當之。查，依當時路況原告駕駛系爭車輛前方並未有緊
      急性、危險性之情況發生，且依當時系爭路段之車流狀況
      ，顯無煞車暫停之必要，惟原告竟於行駛途中在無何突發
      狀況下，不顧機車優先車道是否有車輛正在行駛中，先是
      貿然將系爭車輛插入該車前方緊急煞車後，再至機車優先
      車道上暫停，阻擋他車行進路線，已嚴重影響道路交通之
      行車秩序及安全。故原告稱其係緩緩前進，並非完全暫停
      云云，即非可採。倘若道路上一有行車糾紛即得任意於車
      道中減速、煞車甚或是直接停車，將立即影響後方用路人
      行駛之權利，更可能增添交通事故之發生。從而，本件原
      處分認定原告有「非遇突發狀況，在車道中暫停」之違規
      行為，並裁處原告，認事用法應無違誤。
六、綜上所述，原告違規事證明確，被告依法所為原處分一、二
    並無違誤，原告訴請撤銷，為無理由，應予駁回。
七、本件第一審裁判費為300 元，應由原告負擔，爰確定第一審
    訴訟費用額如主文第2 項所示。
據上論結，本件原告之訴為無理由，依行政訴訟法第237 條之7
、第98條第1 項前段、第237 條之8 第1 項，判決如主文。
中　　華　　民　　國　　111 　年　　4 　　月　　1 　　日
　　　　　　　　　行政訴訟庭　法　官　楊萬益
以上正本證明與原本無異。
如不服本判決，應於判決送達後20日內，向本院提出上訴狀，其
未表明上訴理由者，應於提出上訴後20日內向本院補提理由書（
均須按他造人數附繕本）。上訴理由應表明關於原判決所違背之
法令及其具體內容，或依訴訟資料可認為原判決有違背法令之具
體事實。
中　　華　　民　　國　　111 　年　　4 　　月　　1 　　日
　　　　　　　　　　　　　　　書記官　林柏名